【裁判字號】    98,訴,767
【裁判日期】    990331
【裁判案由】    虛報進口貨物
【裁判全文】
高雄高等行政法院判決
                                       98年度訴字第767號
                                 民國99年3月24日辯論終結
原      告  登鼎有限公司
代  表  人  甲○○
訴訟代理人  林石猛  律師
            吳惠娟  律師
被      告  財政部高雄關稅局
代  表  人  乙○○  ○○
訴訟代理人  丁○○
            丙○○
上列當事人間虛報進口貨物事件，原告不服財政部中華民國98年
11月23日台財訴字第09800525650號訴願決定，提起行政訴訟，
本院判決如下：
    主  文
原告之訴駁回。
訴訟費用由原告負擔。
    事實及理由
一、事實概要︰
    緣原告委由聯豐報關有限公司（下稱聯豐公司）於民國97年
    11月4日向被告報運進口越南產殖FROZEN SHRIMP PEELED（
    冷凍草蝦仁）、FROZEN SHRIMP（冷凍草蝦）等貨物乙批共4
    項（進口報單號碼：第BD/97/WJ31/0021號），經電腦核定
    按C3（應審應驗）方式通關；經被告查驗後，依關稅法第18
    條第1項規定，先行徵稅驗放，事後再加審查。嗣經被告實
    施事後稽核，並向駐外單位查證結果，認原告涉有繳驗不實
    發票，虛報進口貨物價值，逃漏進口稅費情事，乃依海關緝
    私條例第37條第1項、第44條前段、加值型及非加值型營業
    稅法（下稱營業稅法）第51條及貿易法第21條第1項規定，
    處所漏進口稅額2倍之罰鍰計新台幣（下同）562,384元，並
    追徵所漏進口稅費計366,112元（包括進口稅281,192元、營
    業稅84,358元、推廣貿易服務費562元）；另逃漏營業稅之
    行為，依營業稅法第51條第7款規定及「海關辦理代徵加值
    型及非加值型營業稅違章案件減輕裁罰金額或倍數作業規定
    」，處所漏營業稅額2.5倍之罰鍰計210,895元。原告不服，
    申請復查，未獲變更，提起訴願，亦遭決定駁回，遂提起本
    件行政訴訟。。
二、本件原告主張︰
(一)客觀上原告就貨物之價格，係依雙方之買賣契約及實際成交
    價格誠實申報，而無虛報情事：
 1、原告係依越南方傳真之商業發票據實申報，而無虛報行為:
    經查，本件原告就貨物之價值，於其交易雙方之買賣契約價
    格範圍內談定實際交易價格，進而由越南方逕以傳真提出商
    業發票供專業報關行依實際成交價格誠實申報。上開發票既
    係由越南方逕予提供，且發票上亦有表彰發票作成名義人為
    買賣契約相對人之戳章，應認系爭發票為真實。
 2、復查，原告所提出與外國供應商間之買賣契約上既載有雙方
    合意之貨物價格，自得為認定原申報與實際來貨價格是否相
    符之相關資料無疑。依原告與國外供應商間之買賣契約，國
    外供應商與原告間之買賣契約中所約定草蝦之購入價格為每
    公斤4.5到6.0美元；草蝦仁（B級品）之購入價格每公斤介
    於1.5至3.0美元之間，並依具體來貨之品質決定每筆實際最
    終成交價格。故原告就草蝦之購入價每公斤不可能超過6.0
    美元；就草蝦仁（B級品）之購入價每公斤不可能超過3.0美
    元。準此，原告報單上進口貨物之實際單價，就草蝦仁（B
    級品）部分應為原告申報之每公斤2.5美元，而非被告據國
    外供應商留存發票原本所稱之每公斤5.2美元、每公斤4美元
    ；就草蝦之部分其單價應為原告所申報之每公斤5美元，而
    非被告據國外供應商留存發票原本所稱之每公斤6美元。綜
    上，自應認原告所繳驗之發票始為真實。
 3、又查，國內銷售草蝦仁之統一發票，草蝦所載銷售單價為每
    公斤新台幣165元，按32元匯率換算成美金後則為5.15美元
    。草蝦仁所載銷售單價落於每公斤新台幣88元至105元間，
    按32元匯率換算成美元後則約為2.75美元至3.28美元間，顯
    然低於海關按訴外人THINH HUNG COMPANY LIMITED所出示留
    存發票所認定之單價。按成本應低於銷售價額，乃經驗法則
    與銷售常規所當然，故當以原告所申報之單價為真實，始較
    符合該等經驗法則與銷售常規。綜上，自應認原告所繳驗之
    發票為真實，而無被告所指稱繳驗不實發票、虛報價值，進
    而逃漏進口稅費情事。
(二)被告就原告提供之報關發票係屬虛偽，亦未盡其舉證責任:
 1、被告對原告依海關緝私條例第37條第1項第3款、第44條、營
    業稅法第51條及貿易法第21條第1項之規定追徵所漏稅款並
    科處罰鍰，其科罰依據僅憑上開國外供應商所提供之商業發
    票與原告所提供之發票上兩者貨物價值記載不符，而遽認原
    告有繳驗不實發票、虛報貨物價格之事實。然THINH HUNG C
    OMPANY LIMITED所提出之商業發票正本皆為國外供應商所製
    作，屬私文書。參諸行政訴訟法第176條準用民事訴訟法第
    357條之規定：「私文書應由舉證人證其真正；但他造於其
    真正無爭執者，不在此限。」原告既已否認國外供應商留存
    發票正本內容之真正，被告依法即應證明，而負客觀舉證責
    任。
 2、又訴外人國外供應商THINH HUNG COMPANY LIMITED所開立發
    票價額較原告所繳驗者為高，或有基於其自身營業、避稅或
    取得較優惠當地政府獎勵出口補助之可能，非其所留存之發
    票原本即必然為真正，而原告所繳驗者必為不實。被告之舉
    證既無法排除國外供應商提供發票原本始為不實之可能，豈
    能逕以我國駐外單位函請供應商提出之商業發票原本與原告
    所繳驗者不一，而認原告有繳驗不實發票、以多報少藉以逃
    漏稅捐之情事，推論未免失之輕率，且被告之推論亦與原告
    與國外供應商間買賣契約所預定商品價格明顯不符。
(三)主觀上亦難認原告有何故意過失:
 1、原告主觀上難認有何故意、過失:
    原告就進口報關業務已委由聯豐公司辦理，聯豐公司既為專
    業報關代辦人，依一般經驗法則，自就進口報關業務中經常
    須檢附之發票真實與否、申報完稅價格之判斷具較當事人為
    高之專業程度，故原告既已委由專業報關公司踐行上開檢附
    相關單據之義務，且原告所提供自越南方傳真之交易發票書
    面亦已表徵其係國外供應商所發，而實際交易價格亦落於其
    買賣雙方之合約範圍內，並與原告實際支付價格相符，原告
    已據上開理由為發票真實之判斷，何能認其縱非故意，然仍
    有過失，被告上開就原告應有過失之判斷，實未具體表明其
    所持理由，且與經驗法則不符。
 2、被告就原告有無故意、過失亦尚未負舉證責任：
    又按，「對於違反行政法上義務規定之處罰，應以行為人主
    觀上有可非難性與可歸責性為前提，本法規定不分故意或過
    失，均應處罰，並由行政機關負舉證責任，不適用釋字第二
    七五號解釋『推定過失原則』」為行政機關因應行政罰法施
    行應注意之法制事項第4點說明1中所明示。依稅務訴訟之舉
    證責任分配法則，原告有無主觀可歸責要件，自應由被告舉
    證證明，始為正辦。倘海關所提之證據不足為其主張違章及
    裁罰發生事實之證明，即不能認其主張之事實為真實，自無
    海關緝私條例規定之適用，乃屬當然。經查，本件被告就原
    告繳驗不實發票部分有無故意、過失，單僅以原告所繳驗發
    票與訴外人國外供應商留存者不符，而逕認原告縱無繳驗不
    實發票之故意，亦應認有過失。然被告就原告所繳驗發票是
    否確係不實之判斷已有疑問，縱係不實，豈能空徒以發票不
    實之客觀事實而為推論原告主觀上故意、過失有無之基礎。
    準此，被告僅以原告所繳驗發票與訴外人國外供應商留存者
    不符，尚難謂已盡就原告有無故意、過失之舉證責任等情，
    並聲明求為判決訴願決定及原處分（復查決定含原核定處分
    ）均撤銷。
三、被告則以︰
(一)查本件經被告以傳真電文請駐外單位協助查證結果，依據國
    外供應商提供之原始發票所載第1項、第2項(即報單第1項)
    之實際交易價格分別為C&F USD 5.2/KG、第5項(即報單第2
    項)C&F USD4.0/KG、第3項C&F USD 6.0/KG、第4項C&F USD6
    .0/KG，即除報單第3項報關發票與供應商原始發票所載價格
    相同均為C&F USD 6.0/KG外，其餘報單第1、2、4項單價(分
    別為CFR USD 2.5、2.5、5.0/KG)均與原始發票所載(分別為
    CFR USD 5.2、4.0、6.0/KG)不符，原告顯有繳驗不實發票
    ，虛報價值，逃漏進口稅費情事，堪以認定。另按「商業發
    票」係買賣雙方交易成交後，於貨物裝運時，由出口商開給
    進口商作為貨物清單及帳單之文件，其所載之價格為海關計
    算進口貨物完稅價格課稅之依據及海關查核有無低報價格漏
    稅之憑證，原告以前開國外供應商所提供之該等文件為私文
    書理由，質疑其內容之真正，核無可採。本件經查得來貨之
    實際交易價格，被告依據關稅法第29條規定核算完稅價格課
    徵，於法既無違誤，則原告所提國內銷售統一發票所載出售
    之價格，並非本件核算完稅價格之根據，自無適用之餘地。
(二)本件既經查得系爭貨物實際交易價格及重量之具體事證，已
    如前述，則原告涉有繳驗偽造發票，虛報價值及重量，逃漏
    進口稅費之違法行為，其縱非故意，亦難謂無過失，即應受
    罰。至於原告所稱因各國租稅規定不同，常有出口、進口申
    報不同價格云云，並不符合國際貿易常規，核無足採等語，
    資為抗辯，並聲明求為判決駁回原告之訴。
四、上開事實概要欄所載之事實，已經兩造分別陳述在卷，並有
    原告進口報單、裝箱單、發票、國外供應商提供之原始發票
    、裝箱單、被告98年第09800235號處分書等影本附原處分卷
    可稽，洵堪認定。兩造所爭執者為原告有無繳驗不實發票，
    虛報進口貨物價值，逃漏進口稅費情事？而原告主張其無上
    開情事，無非以：依原告與國外供應商間之買賣契約，所約
    定草蝦之購入價格為每公斤4.5到6.0美元；草蝦仁（B級品
    ）之購入價格每公斤介於1.5至3.0美元之間，故原告就草蝦
    之購入價每公斤不可能超過6.0美元；就草蝦仁（B級品）之
    購入價每公斤不可能超過3.0美元，準此，原告報單上進口
    貨物之實際單價，就草蝦仁（B級品）部分應為原告申報之
    每公斤2.5美元，而非被告據國外供應商留存發票原本所稱
    之每公斤5.2美元、每公斤4美元；就草蝦之部分其單價應為
    原告所申報之每斤5美元，而非被告據國外供應商留存發票
    原本所稱之每公斤6美元。又依原告國內銷售草蝦所載銷售
    單價為新台幣每公斤165元，按32元匯率換算成美金後則為
    5.15美元，草蝦仁所載銷售單價落於每公斤新台幣88元至10
    5元間，按32元匯率換算成美元後則約為2.75美元至3.28美
    元間，顯然低於海關按訴外人THINH HUNG COMPANY LIMITED
    所出示留存發票所認定之單價，有違經驗法則與銷售常規。
    至被告所取得之國外供應商之出口報單等單據乃是國外供應
    商片面提供之私文書，不足以推翻原告申報文件之真實性。
    另本件係委由聯豐公司報關，原告並未經手報關文件，聯豐
    公司依據國外供應商提示之資料申報，原告並無繳驗偽造發
    票及虛報之故意或過失等語，資為論據。
五、經查:
(一)按「（第1項）報運貨物進口而有下列情事之一者，得視情
    節輕重，處以所漏進口稅額2倍至5倍之罰鍰，或沒入或併沒
    入其貨物：一、虛報所運貨物之名稱、數量或重量。二、虛
    報所運貨物之品質、價值或規格。三、繳驗偽造、變造或不
    實之發票或憑證。四、其他違法行為。」「有違反本條例情
    事者，除依本條例有關規定處罰外，仍應追徵其所漏或沖退
    之稅款。但自其情事發生已滿5年者，不得再為追徵或處罰
    。」為海關緝私條例第37條第1項及第44條所明定。次按「
    貨物進口時，應徵之營業稅，由海關代徵之；其徵收及行政
    救濟程序，準用關稅法及海關緝私條例之規定辦理。」「納
    稅義務人，有左列情形之一者，除追繳稅款外，按所漏稅額
    處1倍至10倍罰鍰，並得停止其營業：．．．七、其他有漏
    稅事實者。」「（第1項）為拓展貿易，因應貿易情勢，支
    援貿易活動，主管機關得設立推廣貿易基金，就出進口人輸
    出入之貨品，由海關統一收取最高不超過輸出入貨品價格萬
    分之4.25之推廣貿易服務費。但因國際條約、協定、慣例或
    其他特定原因者，得予免收。」為營業稅法第41條、第51條
    第7款、貿易法第21條第1項所規定。
(二)經查，本件經被告實施事後稽核囑託我國駐胡志明市辦事處
    商務組協助查證結果，依據國外供應商提供之原始發票所載
    第1項、第2項(即報單第1項)之實際交易價格分別為C&F USD
    5.2/KG、第5項(即報單第2項)C&F USD4.0/KG、第3項C&FUSD
    6.0/KG、第4項C&F USD6.0/KG，即除報單第3項報關發票與
    供應商原始發票所載價格相同均為C&F USD 6.0/KG外，其餘
    報單第1、2、4項單價(分別為CFR USD 2.5、2.5、5.0/KG)
    均與原始發票所載(分別為CFR USD 5.2、4.0、6.0/KG)不符
    等情，有該組98年4月13日胡志商字第09800004120號函及國
    外供應商提出之交易原始發票、裝箱單等附原處分卷可稽。
(三)按進口貨物之納稅義務人，自國外進口貨物，應依關稅法之
    規定辦理通關及繳納關稅，負有填送進口報單向海關誠實申
    報之義務，故其申報進口之貨物是否與來貨相符，所申報之
    交易價格、重量、品質等與實際交易情形是否相符，應由進
    口貨物之納稅義務人負舉證責任。經查，系爭貨物為原告所
    進口，為原告所不爭，則原告應證明其申報之貨物與來貨相
    符。原告於申報進口時雖檢附商業發票、裝箱單記載系爭貨
    物之單價及重量，然經被告實施事後稽核囑託我國駐胡志明
    市辦事處商務組查證結果，系爭貨物之實際交易價格應如國
    外供應商提供予駐胡志明市辦事處商務組之商業發票、裝箱
    單之記載，則原告主張其檢附之發票及進口申報與實際來貨
    相符云云，即難採信。查本件國外供應商提示之商業發票及
    裝箱單均係系爭買賣交易文件，其記載之貨物重量與單價核
    與原告系爭進口報單均相符，自得採據，蓋國外供應商實無
    在原告付清全部款項後，復提示與原告申報內容不同之交易
    單據給我國駐胡志明市辦事處商務組，徒生國際貿易糾紛之
    理。又原告雖提出所謂之買賣合約主張其與國外供應商約定
    草蝦之購入價格為每公斤4.5到6.0美元，草蝦仁（B級品）
    之購入價格每公斤介於1.5至3.0美元之間，故原告就草蝦之
    購入價每公斤不可能超過6.0美元，就草蝦仁（B級品）之購
    入價每公斤不可能超過3.0美元以上云云。惟查，依原告提
    出之買賣合約觀之，其為原告與國外供應商間預就97年1月
    至97年12月全年有關草蝦及B級品草蝦仁買賣價格所為之約
    定，並非專就系爭4批貨物訂立之買賣合約，則該買賣合約
    自難證明認定系爭進口貨物之實際交易價格。再查，如前所
    述，本件原告進口之系爭貨物，既經被告查到前述之實際交
    易價格，依關稅法第29條第1項之規定作為完稅價格，自無
    再依同法第33條第1項之規定按國內銷售價格核定之必要，
    且依原告所提之發票，僅能證明其於發票所載之時間，曾在
    國內銷售草蝦每公斤165元，曾銷售草蝦仁每公斤88元至105
    元間，亦不能證明係本件系爭貨物之實際銷售價格。是原告
    另稱：又依原告國內銷售草蝦所載銷售單價為每公斤165元
    ，按32元匯率換算成美金後則為5.15美元，草蝦仁所載銷售
    單價落於每公斤新台幣88元至105元間，按32元匯率換算成
    美元後則約為2.75美元至3.28美元間，顯然低於海關按訴外
    人THINH HUNG COMPANY LIMITED所出示留存發票所認定之單
    價，有違經驗法則與銷售常規乙節，仍非可採。
(四)另查，原告係申報系爭貨物進口之進口人，負有依關稅法第
    17條檢附真實發票誠實申報之行政法上義務，而聯豐公司僅
    係居於原告履行輔助人之地位，代原告為行為，原告不因已
    委任聯豐公司辦理報關，即免除其所負誠實申報之行政法上
    義務。原告乃經常進口系爭貨物之業者，應注意向被告繳驗
    之發票是否真實及申報之完稅價格是否正確，亦無不能注意
    之情形，乃原告未善盡注意義務，致由履行輔助人向被告繳
    驗偽造之發票，原告縱非故意，亦有違反前述誠實申報行政
    法上義務之過失責任，堪予認定。原告徒以本件係委由聯豐
    公司報關，原告並未經手報關文件，聯豐公司係依據國外供
    應商提示之資料申報云云，爭執其並無繳驗偽造發票及虛報
    之故意或過失，亦無可取。
六、綜上所述，原告之主張並不可採。從而，被告以原告涉有繳
    驗偽造發票，虛報進口貨物價值，逃漏進口稅費情事，依海
    關緝私條例第37條第1項、第44條前段、營業稅法第51條及
    貿易法第21條第1項規定，處所漏進口稅額2倍之罰鍰計562,
    384元，並追徵所漏進口稅費計366,112元（包括進口稅281,
    192元、營業稅84,358元、推廣貿易服務費562元）；另逃漏
    營業稅之行為，依營業稅法第51條第7款規定，處所漏營業
    稅額2.5倍之罰鍰計210,895元，並無違誤。訴願決定予以維
    持，亦無不合。原告起訴意旨求為撤銷，為無理由，應予駁
    回。又本件事證已臻明確，兩造其餘攻擊防禦方法核與判決
    結果無影響，爰不逐一論述，併此敘明。
七、據上論結，本件原告之訴為無理由，依行政訴訟法第98條第
    1項前段，判決如主文。
中    華    民    國    99    年    3    月    31    日
             高雄高等行政法院第三庭
                         審判長法官  邱  政  強
                               法官  李  協  明
                               法官  林  勇  奮
以上正本係照原本作成。
如不服本判決，應於判決送達後20日內向本院提出上訴書狀，其
未表明上訴理由者，應於提起上訴後20日內向本院提出上訴理由
書（須按對造人數附繕本）；如於本判決宣示或公告後送達前提
起上訴者，應於判決送達後20日內補提上訴理由書（須附繕本）
。未表明上訴理由者，逕以裁定駁回。
中    華    民    國    99    年     3    月   31     日

                             書記官  林  幸  怡

司法院資訊處製作；財團法人民間司法改革基金會備份。
